【裁判字號】    97,消債更,959
【裁判日期】    980302
【裁判案由】    更生事件
【裁判全文】
臺灣臺北地方法院民事裁定           97年度消債更字第959號
聲  請  人
即債務人    甲○○原名康家  .
                        樓之8.
上列當事人因消費者債務清理事件聲請更生，本院裁定如下：
    主  文
聲請駁回。
聲請費用由聲請人負擔。
    理  由
一、按債務人對於金融機構因消費借貸、自用住宅借款、信用卡
    或現金卡契約而負債務，在聲請更生或清算前，應提出債權
    人清冊，以書面向最大債權金融機構請求協商債務清償方案
    並表明共同協商之意旨，消費者債務清理條例（下稱消債條
    例）第151條第1項定有明文。次按聲請更生或清算不合程式
    或不備其他要件者，法院應以裁定駁回之，但其情形可以補
    正者，法院應定期間先命補正，消債條例第8條復有明定。
二、查本件債務人向本院聲請更生，雖主張：其有不能清償債務
    情事，前已提出債權人清冊，以書面向最大債權金融機構請
    求共同協商債務清償方案，惟協商不成立，且其無擔保或無
    優先權之債務總額未逾新臺幣1,200萬元，復未經法院裁定
    開始清算程序或宣告破產云云。
三、前置協商不成立部分：
    (一)消債條例所定協商前置程序之意旨，在使金融機構與債務
      人就特定種類之債務清理事務上，利用法院程序外解決之
      協商機制，為迅速有效之自主性解決。而此一程序之進行
      ，有賴當事人間之協力配合，本於誠信為基礎，形成債務
      清理之共識，藉由法院之事後核可，賦予協商內容作為執
      行名義之正當性。苟債務人為直接進入更生程序，而於前
      置協商程序時，故意使協商破裂，雖有債務協商不成立之
      形式，然藉由脫法方式造成此等結論，難謂債務人有進行
      債務清理之誠意可言。
    (二)聲請人主張其已踐行前置協商程序，但未能成立，固有前
      置協商不成立通知書可稽。惟該次前置協商不成立原因係
      為：「債務人未能接受顯足以負擔之還款方案」、「最大
      債權銀行推估債務人每月薪資約27,500元，扣除必要生活
      費用14,152元後，審核其每月還款能力應為13,348元，再
      額外斟酌其每月還款意願為6,399元，遂擬以前揭減免後
      債權餘額金額，提供債務人152期0利率，每月清償9,967
      元之還款方案，詎料債務人竟不接受，主張要按月清償
      2,000元以下云云」，此有最大債權銀行台新國際商業銀
      行之前置協商不成立通知書、台新債協97法字第10518號
      函在卷可稽，由此足認聲請人無參與協商之誠意，形同未
      確實踐行前置協商程序。依前揭說明，本件更生之聲請，
      於法尚有未合。
四、收入無法負擔聲請人日常最低生活支出部分：
    (一)消費者債務清理條例之立法目的，係為使不幸陷入經濟困
      境之人得以清理債務、重建生活，並在清理過程中能保有
      符合人性尊嚴之最低基本生活，而非在維持債務人過去慣
      常之寬逸生活，是於評估債務人清償債務之能力時，並非
      任其主張生活費用之數額，否則將造成揮霍無度以致清償
      債務能力降低之人，反而更容易進入更生程序之歧異現象
      。
    (二)債務人主張其每月薪資約25,935元，扣除每月最低基本生
      活開銷25,416元後，無力負擔債權銀行所提之還款方案，
      惟查，必要生活費用應依內政部統計處公布之97年度台北
      市平均每人每月最低生活費標準即每月14,152元計算，聲
      請人每月平均薪資25,935元經扣除上開最低生活費後，尚
      餘11,783元可用以清償債務。顯非不能支應債權銀行所提
      之還款方案期付9,967元，是債務人確尚非不能清償其債
      務。
五、按更生、清算之聲請，係責任財產制度下最後之手段，須以
    債務人實質上已不能清償者為限，此乃消費者債務清理條例
    第3條所明定，依上所述，債務人平均之月收入扣除最低生
    活費後，尚無「不能清償債務或不能清償之虞」，其更生之
    聲請即不符消費者債務清理條例第3條所定要件，自不准許
    其藉由更生程序以規避其所欠之債務，其更生之聲請自應駁
    回，爰裁定如主文。
中    華    民    國    98    年    3     月    2     日
                民事庭        法  官  謝明珠
以上正本係照原本作成。
如不服本裁定，應於裁定送達後10日內，以書狀向本院提出抗告
，並繳納抗告費新臺幣1千元。
中    華    民    國    98    年    3     月    2     日
                              書記官  林美嘉


司法院資訊處製作；財團法人民間司法改革基金會備份。
